【裁判字號】    91,訴,600
【裁判日期】    920818
【裁判案由】    違反台灣地區與大陸地區人民關係條例等
【裁判全文】
臺灣嘉義地方法院刑事判決                          九十一年度訴字第六號
    公  訴  人  臺灣嘉義地方法院檢察署檢察官
    被      告  乙○
                甲○○
右列被告因違反台灣地方地區與大陸地區人民關係條例，經檢察官提起公訴（九十一
年度偵字第九０五號），本院判決如左：
    主  文
乙○共同連續明知為不實之事項，而使公務員登載於職務上所掌之公文書，足以生損
害於公眾，處有期徒刑月，如易科罰金，以佰元折算壹日。
甲○○共同連續明知為不實之事項，而使公務員登載於職務上所掌之公文書，足以生
損害於公眾，處有期徒刑肆月，如易科罰金，以佰元折算壹日。
    事  實
一、乙○與甲○○（原名李國仁）係父子關係，為使大陸女子梁盈以假結婚方式，入
    境台灣地區工作，遂由乙○於民國九十年八月初某日，在其友人嘉義縣新港鄉○
    ○村○○路十號丁○○（另為職權不起訴處分）住處，向丁○○告稱：如其至中
    國大陸與大陸女子辦理假結婚，大陸女子成功入台後，願支付新台幣（下同）十
    萬元（若以月支付則可每月領取三萬元，可領六個月）為酬勞等語，丁○○遂應
    允，而與乙○、甲○○二人、大陸女子梁盈及某不詳姓名之台灣地區成年男子共
    同基於使公務員登載不實之犯意聯絡，由甲○○代辦丁○○護照、機票等出國事
    宜，丁○○則於九十年八月十四日前往桃園機場，由該不詳姓名之成年男子帶同
    丁○○搭機前往大陸，在丁○○與梁盈均無結婚真意之情形下，安排丁○○於九
    十年八月二十日在中國大陸廣西省南寧市民政局申請辦理結婚登記手續，並取得
    該局核發之結婚證書。嗣丁○○取得該結婚證書後，便於同年月二十六日返回台
    灣，持該結婚證書前往財團法人海峽交流基金會認證，再由被告丁○○於九十年
    九月二十四日持交上開文件前往嘉義縣新港鄉戶政事務所申報結婚登記，致使不
    知情之該管戶政事務所承辦戶籍登記之公務員，將該虛偽結婚之不實事項登載於
    其職務上所掌戶籍登記簿之公文書上，足以生損害於戶政機關對戶政管理登記之
    正確性；丁○○再於同年九月二十五日，前往嘉義縣警察局民雄分局新港分駐所
    填寫不實之「大陸地區人民進入台灣地區保證書」，致該分駐所承辦警員，將梁
    盈為丁○○配偶之不實事項，登載於職務上所掌管保證書「對保或證明機關（構
    ）簽註意見欄」之公文書上，足以生損害該分局對所轄人口流動管理之正確性。
    事後丁○○因未能收到甲○○、乙○所應允之酬金，心生不滿，丁○○遂在犯罪
    未被發覺前之九十年十一月十三日上午十一時三十分，自動前往嘉義縣警察局民
    雄分局，向警員自首上開犯行，表示願受裁判，始查獲上情，大陸女子梁盈因而
    未能申請進入台灣。
二、案經嘉義縣警察局民雄分局報請台灣嘉義地方法院檢察署檢察官偵查起訴。
    理  由
一、訊據被告乙○、甲○○固坦承安排共犯丁○○前往大陸廣西省南寧市與大陸女子
    梁盈結婚，事後梁盈並未來台之事實，惟均辯稱：因丁○○要求代為介紹大陸新
    娘，所以才會由被告甲○○大陸籍妻子介紹大陸女子梁盈與丁○○結婚，但因為
    梁盈發現丁○○精神上有問題，梁盈不肯來台，丁○○其等賠償未果，因而才會
    檢舉本案云云。經查，被告二人右揭犯行，業據共犯丁○○於偵、審中於供述甚
  詳（見警卷第五至八頁、偵查卷第一八至一九頁、本院卷第第三九至四一頁），
    並有中華人民共和國廣西省南寧市人民政府結婚證書、戶籍謄本、大陸地區人民
    進入台灣地區保證書、內政部警政署入出境管理局九十二年一月十三日境信昌字
    第０九二０００一二四二號函與所附之出入境記錄各一份在卷可憑（見警卷第九
    至十一頁、本院卷第二一至二二頁）。被告二人雖以前開情詞置辯，惟查，
  （一）證人即處理本案之警員丙○○到庭證稱：丁○○當初係由台灣時報記者黃國
        芳與社工人員陳春枝陪同至分局（民雄分局），到的時候即說其辦假結婚等
        語（見本院卷第四一頁），核與共犯丁○○供稱：其因在殘障聯誼會與朋友
        聊天時，談及此事，知道違法後，由殘障聯誼會人員陪同向警方自首等語（
        見本院卷第四一頁）相符，顯見共犯丁○○係有人陪同前往向警方自首，並
        非單獨前往。衡諸常情，共犯丁○○若確實欲誣攀被告二人而向警方自首，
        則其自不可能讓多數人知悉該誣攀情事，共犯丁○○自無先將前開情事告知
        友人，再由友人陪同前往自首之理。
  （二）被告乙○於偵查中自承與共犯丁○○係從小到大的朋友，被告甲○○亦稱與
        被告丁○○素無恩怨（見偵查卷第一一頁、該頁背面）；且共犯丁○○前開
        供述足使其本身受到刑事訴追，而事實上，共犯丁○○因其自首犯行，經檢
        察官認其有前開犯行，事證明確，惟審酌其自首犯行，且患有精神疾病，因
        而依刑事訴訟法第二百五十三條為職權不起訴確定，有該不起訴處分書在卷
        可稽（見偵查卷第四八至五０頁），因此，衡情共犯丁○○亦無以此誣攀被
        告二人之理。
  （三）又共犯丁○○之護照為被告甲○○代辦，且申請書上所留之丁○○聯絡電話
        復為被告乙○位於嘉義縣新港鄉○○路一一五巷八六號住處之電話，此有中
        華民國普通護照申請書影本、電話設立查詢資料影本各一份在卷可資佐證（
        見本院卷第六一至六二頁），足見有關共犯丁○○出國之相關事宜，均由被
        告甲○○等人所主導，益徵被告二人確有前開犯行。
  （四）況共犯丁○○患有中度精神疾病，此有中華民國殘障手冊足憑（見偵查卷第
        一四頁），其照應自身日常生活尚力有未逮，此亦應為被告二人所知，被告
        二人既知該情況，竟仍安排共犯丁○○前往大陸與大陸女子結婚，其動機應
        有可疑。且正常之婚姻結合，即使透過第三人居間介紹，男女雙方亦會先行
        見面，如果雙方均有結婚之意思，亦會對於結婚之細節詳加討論，不可能一
        下子便完成結婚之手續，且於結婚後隨即分開，對於何時相見、相聚均無計
        畫，然共犯丁○○於九十年八月十四日始前往大陸，在同年月二十日即與完
        全未曾謀面之大陸女子梁盈辦好結婚手續，結完婚後，隨即於九十年八月二
        十六日單獨返回台灣，顯與常情有違，益見與共犯丁○○與大陸女子梁盈為
        假結婚之行為甚明。
  （五）至被告乙○、甲○○二人雖一再辯稱：梁盈係因共犯丁○○患有精神病而不
        願到台灣，共犯丁○○要求其等退錢未果，因而挾怨報復，共犯丁○○實際
        上有錢云云。然共犯丁○○有錢與否，與其是否與梁盈假結婚無涉，而被告
        二人對於共犯丁○○要求其等退錢一節，為共犯丁○○所否認，而被告二人
        復未能提出證據供本院參酌，尚難遽信。加以被告甲○○在九十年八月四日
        即曾因媒介大陸女子賣淫被捕（經台灣台北地方法院於九十一年五月八日以
        九十年訴字第一一一六號判處有期徒刑四月，如易科罰金以三百元折算一日
        ，此有該判決影本足憑，見偵查卷第四一至四二頁），是被告甲○○於九十
        年八月間，即有使大陸女子非法入境，為其提供賣淫之人力資源之需要，非
        無犯案之動機。
    綜上所述，被告乙○、甲○○二人所辯，應係卸責之詞，均難採信，事證明確，
    被告二人犯行均堪認定。
二、核被告乙○、甲○○二人所為，均係犯刑法第二百十四條之使公務員登載不實罪
    。被告乙○、甲○○與丁○○、大陸女子梁盈及不詳姓名之成年台灣男子間，就
    前開犯行有犯意聯絡與行為分擔，均為共同正犯。又被告乙○、甲○○先後二次
    使公務員登載不實犯行，時間緊接，犯罪構成要件相同，顯係基於概括之犯意反
    覆實施，為連續犯，應論以一罪，並依法加重其刑。爰審酌被告二人犯罪之動機
    、目的、被告甲○○於全案居於主導地位，該犯行對於戶政及入出境管理之損害
    及被告二人犯後之態度等一切情狀，分別量處如主文所示之刑，並均諭知易科罰
    金折算標準，以資儆懲。
三、公訴意旨另以：被告乙○、甲○○以共犯丁○○為人頭，與大陸女子梁盈假結婚
    ，並向我國戶政機關為結婚登記後，由丁○○填具「大陸地區人民進入臺灣地區
    保證書」，以便申請大陸地區女子梁盈來台，惟因共犯丁○○向警方自首，故該
    大陸女子未能申請來台，因認被告乙○、甲○○二人與丁○○共同違反臺灣地區
    與大陸地區人民關係條例第十五條第一項規定，而涉犯有同條例第七十九條第一
    項之非法使大陸地區人民進入臺灣地區罪，並認被告此部分犯行與前揭經論罪科
    刑之部分具牽連犯之裁判上一罪關係。惟按未遂罪指已著手於犯罪之實行而不遂
    ，或不能生犯罪之結果者而言，所謂著手指實行犯意，尚未達於犯罪既遂之程度
    ，與著手以前所為之準備行為，迥乎不同，最高法院二十年上字第八二三號判例
    著有明文。經查：大陸地區人民非經主管機關許可，不得進入臺灣地區，其許可
    辦法，由有關主管機關擬訂，報請行政院核定後發布之，臺灣地區與大陸地區人
    民關係條例第十條第一項、第三項定有明文。而上開有關主管機關內政部乃依據
    該法律授權，訂定大陸地區人民進入臺灣地區許可辦法（以下簡稱許可辦法），
    作為許可大陸地區人民申請進入臺灣地區之準則。依據該許可辦法第三條第一項
    第三款規定：大陸地區人民，其父母、配偶或子女在臺灣地區設有戶籍者，得申
    請進入臺灣地區探親。又大陸地區人民申請進入臺灣地區，應具備旅行證申請書
    、大陸地區居民身分證、其他證照或足資證明身分文件影本及保證書等文件，其
    在大陸地區者，得由其在臺灣地區親屬向境管局提出申請後，由境管局辦理之（
    許可辦法第十三條、第十四條第三款參照）。因此，大陸地區人民欲進入台灣地
    區，即須依上開規定，由其台灣地區親屬備齊相關文件向境管局提出申請，經境
    管局核准後始得進入。準此以觀，填具『大陸地區人民進入台灣地區保證書』，
    應係申請大陸地區人民進入台灣地區而為之文件準備行為，僅有該行為而無向境
    管局填具「大陸地區人民進入臺灣地區旅行證申請書」申請，則尚未能生「使大
    陸人士進入台灣地區」之效果，是以，填具『大陸地區人民進入台灣地區保證書
    』之行為，應僅屬預備行為，尚未達「使大陸地區人民非法進入台灣地區○○○
    ○○段，而依據台灣地區與大陸地區人民關係條例第七十九條規定，該條對於違
    反同條例第十五條第一款規定之犯行，並未設處罰預備之明文，是被告乙○、甲
    ○○此部分之行為應屬不罰，原應為無罪之判決，惟公訴人以此部分與被告二人
    所犯前開有罪部分，有方法、結果之牽連犯關係，在審判上不可分，爰不另為無
    罪之諭知。
據上論斷，應依刑事訴訟法第二百九十九條第一項前段，刑法第二十八條、第五十六
條、第二百十四條、第四十一條第一項前段，罰金罰鍰提高標準條例第一條前段、第
二條，判決如主文。
本案經檢察官陳鈴香到庭執行職務
中      華      民      國    九十二    年      八      月     十八     日
                                      臺灣嘉義地方法院刑事第二庭
                                              法  官  林  坤  志
右正本證明與原本無異。
如不服本判決，應於判決送達後十日內，向本院提出上訴狀。
中      華      民      國    九十二    年      八      月     十八     日
                                              書記官  黃  意  雯
附錄法條：
刑法第二百一十四條
明知為不實之事項，而使公務員登載於職務上所掌之公文書，足以生損害於公眾或他
人者，處三年以下有期徒刑、拘役或五百元以下罰金。


司法院資訊處製作；財團法人民間司法改革基金會備份。
